【裁判字號】    97,上易,627
【裁判日期】    970528
【裁判案由】    傷害
【裁判全文】
臺灣高等法院刑事判決                 97年度上易字第627號
上  訴  人
即  被  告  丙○○
上列上訴人因傷害案件，不服台灣板橋地方法院96年度易字第29
86號，中華民國96年12月11日第一審判決（起訴案號：台灣板橋
地方法院檢察署96年度偵字第21468號），提起上訴，本院判決
如下：
    主  文
上訴駁回。
    事  實
一、丙○○因其配偶張慈光與佳音英語補習班板林分校（址設臺
    北縣板橋市○○路59號，負責人徐碧玲，以下簡稱佳音補習
    班）之合夥、薪資糾紛，於民國96年7月5日晚間7時30分許
    前往上址，要求核對帳務，乙○○（為徐碧玲之配偶，擔任
    佳音補習班主任）見丙○○手持相機，認來意不善，與之互
    起口角。丙○○竟基於傷害之故意，在該址門前徒手拉扯乙○○衣領，嗣乙○○掙脫、轉身進入補習班內，丙○○復勒
    住乙○○頸部，甲○○（佳音補習班職員）見狀，上前制止
    。待丙○○鬆手後，由甲○○勒住丙○○頸部，乙○○則徒
    手毆打丙○○，丙○○亦與甲○○扭抱而生肢體衝突，致甲○○受有右前胸挫傷，乙○○受有右側臉部、前胸及右側肩
    部紋狀擦傷之傷害（乙○○、甲○○所涉傷害部分業據原審
    分別判處拘役30日、15日確定）。
二、案經乙○○、甲○○訴由臺北縣政府警察局板橋分局報請臺
    灣板橋地方法院檢察署檢察官偵查起訴。
    理  由
壹、程序部分
    按被告以外之人於審判外之言詞或書面陳述，除法律有規定
    者外，不得作為證據；又被告以外之人於審判外之陳述，雖
    不符合同法第159條之1至第159條之4之規定，但經當事人於
    審判程序同意作為證據，法院審酌該言詞陳述或書面陳述作
    成時之情況，認為適當者，亦得為證據。當事人、代理人或
    辯護人於法院調查證據時，知有第159條第1項不得為證據之
    情形，而未於言詞辯論終結前聲明異議者，視為有前項之同
    意，刑事訴訟法第159條第1項及第159條之5分別定有明文。
    查本判決下列所引用之各該被告以外之人於審判外之陳述（
    包含書面陳述），雖均屬傳聞證據，惟被告丙○○及檢察官
    當事人於本院審理時均表示無意見而不予爭執，且迄至言詞
    辯論終結前亦未再聲明異議，本院審酌上開證據資料製作時
    之情況，尚無違法不當及證明力明顯過低之瑕疵，亦認為以
    之作為證據應屬適當，故揆諸前開規定，爰逕依刑事訴訟法
    第159條之5規定，認前揭證據資料均有證據能力，合先敘明
    。
貳、實體部分：
一、訊據被告丙○○矢口否認有何傷害犯行，辯稱：當時伊手持
    相機、筆記本，且遭乙○○、甲○○毆打，無力動手，乙○○、甲○○所受傷勢係渠等為攻擊行為時自行造成云云。經
    查：
(一)被告丙○○因其配偶與佳音補習班之合夥、薪資問題，於96
    年7月5日晚間7時30分許，至臺北縣板橋市○○路59號要求
    核對帳務，與乙○○互起口角，而在該址門前徒手拉扯乙○○衣領，俟乙○○轉身進入補習班後，復勒其頸部，並與甲○○扭抱之事實，業據乙○○於檢察官訊問時具結證述：「
    …他（丙○○）勒我脖子，我用手撥開…。」、「告訴人（
    丙○○）有拉我衣服。」、「（提示診斷證明書問：是否告
    訴人丙○○造成？）是，告訴人出手推我，勒我脖子。」等
    語，及甲○○結證：「告訴人（丙○○）拉我主任乙○○衣
    服及脖子，我過去支開他們…。」、「（提示診斷證明書問
    ：是否告訴人丙○○造成？）是，告訴人用手推我造成。」
    等情無訛（以上見偵查卷第18頁），核與證人徐碧玲於原審
    審理時具結證稱：「我當時在2樓上課，聽到丙○○大聲喧
    鬧，我就跑下樓…，他就說我們欠他錢等等…，一直要往補
    習班裡面衝，乙○○當時站在入口處，不讓丙○○進來，丙○○就勒住乙○○的脖子，甲○○看到，就把他們二人分開
    …，分開後丙○○仍然要往裡面衝，甲○○就抱住他，甲○○、丙○○他們二人就抱在一起在掙扎…。」、「…丙○○
    與甲○○抱在一起的時候，甲○○是抱住丙○○的腰，丙○○是抱住甲○○的脖子，並且用手一直捶。」等語（見原審
    卷第21至22頁），並無二致。復經原審勘驗現場監視器光碟
    片，被告丙○○在佳音補習班外，確曾出手拉扯乙○○之衣
    領，此觀原審96年11月5日勘驗筆錄即明。且被告丙○○於
    原審審理時亦供承：「證人徐碧玲說我勒住乙○○脖子那段
    ，我當時只是比個架勢而已。」、「…是乙○○來挑釁，我
    才做出反擊，我有拉乙○○的衣服…。」、「…乙○○過來
    攻擊我，我就抓住他…，我與乙○○在櫃檯前，發生第二次
    拉扯，我當時把乙○○抓得很緊…。」等語（見原審卷第23
    頁、第33頁），益徵被告丙○○確有拉扯乙○○衣領、勒其
    頸部等行為。而乙○○、甲○○分別受有右側臉部、前胸、
    右側肩部紋狀擦傷及右前胸挫傷之傷害，有仁愛醫院診斷證
    明書2件附卷可資佐證，雖被告辯稱渠等傷勢應係攻擊被告
    時自行造成的云云，惟倘如被告所述為真，乙○○、甲○○
    所受傷勢應多集中在手部，何以會在胸部、肩部及臉部，堪
    認上開傷勢，應係乙○○、甲○○遭被告丙○○攻擊所致無
    誤。被告丙○○空言否認有傷害犯行云云，核屬卸責之詞，
    不足採信。
(二)又被告丙○○辯稱伊沒有打人，拉扯是因為乙○○、甲○○
    打伊，伊要保護自己云云。按正當防衛之要件，必對於現在
    之不正侵害，始能成立，若侵害已過去，或預料有侵害而侵
    害尚屬未來，則其加害行為，自無正當防衛之可言（參見最
    高法院19年上字第1174號判例意旨）。查被告丙○○於原審
    供稱：我帶照相機只是要存證，是對方先跟我大小聲，才會
    激怒我，我只有一個人怕會出狀況，…發生第二次拉扯，我
    當時把乙○○抓的很緊，我怕他會來攻擊我，因為我當時戴
    眼鏡，我要保護我的眼鏡等語（見原審卷第33頁），顯見被
    告丙○○出手拉扯乙○○衣服，係因其當時一人身處乙○○
    所開立之補習班，害怕遭受乙○○等人之攻擊，而預為之加
    害行為，僅為預料有侵害而侵害尚屬未來，揆諸前開判例意
    旨，自不得主張正當防衛而阻卻違法。
(三)綜上，被告丙○○之傷害犯行，事證明確，應堪予以認定。
    至被告丙○○聲請測謊乙節，因本案事實已臻明確，且考量
    測謊之結果僅能作為證據參考之一，並非作為唯一證據，本
    院核無調查必要，併此敘明。
二、核被告丙○○所為，係犯刑法第277條第1項之傷害罪。被告
    丙○○以一行為毆打乙○○、甲○○成傷，觸犯二傷害罪，
    為想像競合犯，應依刑法第55條規定，從一傷害罪論處。原
    審適用刑法第28條、第277條第1項、第55條、第41條第1項
    前段，刑法施行法第1條之1第1項、第2項前段，審酌被告丙○○為心智成熟之成年人士，不思理性溝通，和平解決糾紛
    ，動輒以暴力相向，應予非難，兼衡被告之素行、智識程度
    ，渠等犯罪之動機、目的、手段與所肇他方傷勢，及犯後態
    度等一切情狀，量處拘役30日，並諭知易科罰金之折算標準
    ，經核認事用法均無不合，量刑亦屬妥適。被告上訴猶執陳
    詞，並以證人甲○○為乙○○之員工、徐碧玲為乙○○之妻
    ，三人所言均為串供誣陷被告之詞云云，否認犯罪。惟查，
    證人甲○○於偵查、證人乙○○於偵查及本院、證人徐碧玲
    於原審均經具結或交互詰問，已足資擔保渠等證述之真實性
    ，且被告亦未舉證證人甲○○、乙○○及徐碧玲之供述有何
    虛偽不實之處，徒憑渠等三人間或為僱傭關係或為夫妻關係
    ，即稱證人三人有串證誣陷被告之情，實不足採，是本件上
    訴，為無理由，應予駁回。
據上論斷，應依刑事訴訟法第368條，判決如主文。
本案經檢察官陳大偉到庭執行職務
中    華    民    國    97    年    5     月    28    日
                  刑事第十五庭審判長法  官  吳昭瑩
                                    法  官  李釱任
                                    法  官  蘇隆惠
以上正本證明與原本無異。
不得上訴。
                                    書記官  吳玉華
中    華    民    國    97    年    5     月    28    日
附錄本案論罪科刑法條全文
中華民國刑法第277條
（普通傷害罪）
傷害人之身體或健康者，處3 年以下有期徒刑、拘役或1 千元以
下罰金。
犯前項之罪因而致人於死者，處無期徒刑或7 年以上有期徒刑；
致重傷者，處3 年以上10年以下有期徒刑。


司法院資訊處製作；財團法人民間司法改革基金會備份。
